臺灣高等法院高雄分院刑事判決　　　　　　　　　　九十一年度上易字第六五號
　　上　訴　人
　　即　被　告　乙○○
右上訴人因恐嚇取財案件，不服臺灣高雄地方法院九十年度易字第四七四六號中華民
國九十一年三月十三日第一審判決（起訴案號：臺灣高雄地方法院檢察署九十年度偵
字第二０二九五號），提起上訴，本院判決如左：
      主  文
上訴駁回。
      事  實
一、乙○○與陳國樑及「春風」、「家政」二不詳姓名成年男子（均由警察機關另行
    偵辦中），共同意圖為自己不法所有，且基於竊盜及恐嚇取財之概括犯意聯絡，
    推由「春風」及「家政」在高雄縣六龜鄉山上等地架設鴿網竊取不特定人所有之
    賽鴿，得手後，即將竊得賽鴿交付乙○○飼養，乙○○再以Ｚ00000000
    0號行動電話撥打陳國樑之Ｚ000000000號行動電話，告知賽鴿腳環上
    之鴿主電話，陳國樑再以電話向鴿主恫稱：需交付每隻賽鴿新台幣（下同）一千
    七百元至二千元不等之贖金，否則將賽鴿殺害等語，致鴿主心生畏懼，而將贖款
    匯入陳國樑指示之帳戶，陳國樑確定取得鴿主匯款後，旋通知乙○○將竊得賽鴿
    釋放，陳國樑復將乙○○及「春風」、「家政」應分得之金額入乙○○在六龜
    郵局帳號0000000000000號帳戶，乙○○除自其中抽取一百元以為
    酬勞外，其餘金額則轉交「春風」及「家正」二人朋分。乙○○與陳國樑及「春
    風」、「家政」以上述方式，先於民國九十年八月十五日上午某時，在高雄縣六
    龜鄉山上某地，竊得丙○○所有三隻賽鴿，旋於同日上午十一時許，向丙○○恫
    稱需款五千零二十元，否則將賽鴿殺害等語，致丙○○心生畏懼，而將五千零
    二十元匯入陳國樑指示之楊方中在第一銀行南台中分行00000000000
    號帳戶內，陳國樑始通知乙○○將丙○○所有賽鴿釋放，並款一萬八千元予乙
    ○○上開帳戶。復於九十年十月二十二日竊得賽鴿十一隻，陳國樑亦款二萬四
    千六百元予乙○○上開帳戶。嗣因丙○○報警處理，乃循線查獲乙○○，並於九
    十年十月二十六日下午五時許，分別在高雄縣六龜鄉○○路三十六號及高雄縣六
    龜鄉○○路三十號乙○○住居所執行搜索，當場扣得乙○○所有之鴿網二件、郵
    政存簿儲金簿一本（帳號0000000000000號、戶名乙○○）、郵局
    提款卡一張及電話簿一本等物。
二、案經高雄縣警察局旗山分局報告台灣高雄地方法院檢察署檢察官偵查起訴。
      理  由
一、訊據上訴人即被告乙○○（下稱被告）矢口否認有共同竊盜及恐嚇取財之犯行，
    辯稱係以每隻一百元之代價為陳國樑代養賽鴿，並不知賽鴿係竊取得來，亦不知
    陳國樑向鴿主恐嚇取財等語。經查：
    (一)右揭事實，業據被告於警訊供承不諱，且被告於偵查中亦供承警訊筆錄係依供
      述所製作等語，被告僅辯稱犯行次數及所得金額有誤（見偵查卷第五十四頁反
      面），再證人即警員鍾明昆於偵查及原審審理中已證述警訊筆錄均係依被告供
      述所製作等語明確（見偵查卷第五十五頁反面）。至被告於原審審理中復辯稱
      其於警訊中因身體不舒服，曾腹瀉不止，精神狀況不佳，警方卻仍於九十年十
      月二十六日晚上十時三十分許製作第一次警訊筆錄，旋於翌日上午三時製作第
      二次警訊筆錄，而強行在夜間訊問，又因警員告知早一點說完就可以早一點回
      去，其為早點回家休息，始為不實之供述等語；然被告被告於警訊時並未有腹
      瀉之情形，且經被告同意始為夜間訊問，並依法錄音等事實，業據證人即警員
      鍾明昆於原審審理中證述明確（見原審卷第二十七頁），且觀諸九十年十月二
      十六日晚上十時三十分許製作之第一次警訊筆錄，及九十年十月二十七日上午
      三時許製作之第二次警訊筆錄，被告均於其上簽名、按捺指印表示願意接受夜
      間訊問（見偵查卷第八、十二頁），此外被告復未能舉證以實其說。從而，警
      訊筆錄之合法性，應無置疑，被告所辯，無非事後卸責之詞，不足採取。
    (二)被害人丙○○於九十年八月十五日早上六時三十分許，發現所有三隻賽鴿未返
      回鴿舍，同日上午十一時三十分許，被害人丙○○即接獲某男子以行動電話Ｚ
      000000000號行動電話，並告知被害人丙○○需贖款五千零二十元
      匯入楊方中在第一銀行南台中分行00000000000號帳戶內，否則將
      宰殺被害人丙○○所有三隻賽鴿等語，被害人丙○○因而於同日下午三時三十
      分許，依指示將前述贖款匯入，並於同年月十六日下午四時三十分許取回失竊
      賽鴿，但被害人丙○○仍報警處理，經警方查出0000000000號行動
      電話之使用人為陳國樑，再調閱該行動電話自九十年八月十五日起至同年十月
      十四日止之通聯記錄，查出陳國樑與被害人聯絡贖款通話前後，陳國樑與被告
      分別有四次通話紀錄，警方乃依法聲請搜索票，而於九十年十月二十六日下午
      五時許，在高雄縣六龜鄉○○路三十六號及高雄縣六龜鄉○○路三十號乙○○
      住處執行搜索，當場查扣被告所有之鴿網二件、郵政存簿儲金簿一本、郵局提
      款卡一張及電話簿一張等事實，業據被害人丙○○於警訊及偵查中均指述甚詳
      （見偵查卷第十三、十四、五十五頁），證人即警員鍾明昆於偵查及原審審理
      中亦證述明確（見原審卷第二十七～二十八頁），復有款申請書、楊方中在
      第一銀行南台中分行00000000000號帳戶往來明細表、陳國樑所有
      0000000000號行動電話通聯記錄、搜索票附卷可稽（見偵查卷第十
      五、十七、三十二～三十四、六十九頁），並有被告所有供犯罪所用之鴿網二
      件、郵政存簿儲金簿一本、郵局提款卡一張及電話簿一本扣案可佐；再被告所
      有六龜郵局帳號0000000000000號帳戶郵政存簿儲金簿，確於九
      十年八月十六日、九十年十月二十二日分別入一萬八千元及二萬四千六百元
      。綜上各節，被告於警訊之自白，足認與事實相符，堪以採取。
    (三)至證人陳國樑在原審固證稱：「九十年八月及十月分別有請被告代養鴿子，均
      是請『春風』及一位姓王之人拿去給被告，第一次八月時代養五、六隻，第二
      次十月時也是五、六隻，第一次只養了一天，第二次養了一星期我再去拿，我
      給被告一隻一百元當作飼料費，我第一次匯給被告一萬八千元，第二次約二萬
      四千多元，我請被告扣掉他應拿的飼料錢後，再將其餘錢給『春風』，這是我
      要給『春風』買鴿子的錢。」等語，然互核被告所辯稱：僅係代陳國樑代養鴿
      子，大約在九十年八月十幾日，陳國樑委託「春風」及「家政」拿來六隻，嗣
      於九十年十月十一日或二十二日，也是「春風」及「家政」拿十一隻，其都是
      養了一天後，就由陳國樑自行帶回，其每隻鴿子拿一百元之報酬，陳國樑八月
      時匯了一萬八千元，十月時匯了二萬四千六百元，其分別拿了六百元及一千一
      百元後，就將餘額拿給「春風」及「家政」等語，被告與證人陳國樑就代養鴿
      子之隻數、代養期間及由何人交付被告代養等節，均不相符，已非無疑；況證
      人陳國樑證稱匯予被告之金錢係向「春風」買鴿子之價金，而被告就入之金
      錢則未能作合理解釋。足見證人陳國樑之證言與事實不符，被告此部分辯解，
      亦不足採信。
    (四)另被告於警訊中固供稱王執華亦有參與竊取賽鴿之犯行等語，然被告嗣於偵查
      及原審審理中則改稱王執華僅係介紹其與陳國樑認識，王執華並未參與等語，
      是被告此部分供述已前後不一，且王執華於偵查及原審審理中亦均陳稱：對被
      告等人所為竊盜及恐嚇取財等犯行，均不知情等語，而依卷內其他證據亦無法
      查出王執華與本案有所關連，是尚難認王執華有參與本案犯行。
    綜上所述，被告與陳國樑及「春風」、「家政」共同連續竊盜及恐嚇取財之犯行
    ，均堪認定。
二、核被告所為，係犯刑法第三百二十條第一項之竊盜罪及同法第三百四十六條第一
    項之恐嚇取財罪。被告與陳國樑、「春風」、「家政」等人間，有犯意聯絡及行
    為分擔，應論以共同正犯。被告所犯上間二罪，各均時間緊接，犯罪方法相同，
    且觸犯構成要件相同之罪名，顯係基於概括犯意為之，均為連續犯，應分別依刑
    法第五十六條之規定以一罪論，並加重其刑。又被告所犯竊盜罪及恐嚇取財罪間
    ，有手段目的之牽連關係，應依刑法第五十五條之規定，從一重之恐嚇取財罪論
    處。
三、原審以被告罪證明確，因而適用刑法第二十八條、第五十六條、第三百二十條第
    一項、第三百四十六條第一項、第五十五條、第三十八條第一項第二款、罰金罰
    鍰提高標準條例第一條前段規定，並審酌被告以犯罪集團之分工方式，竊取賽鴿
    後向被害人恐嚇取財，造成被害人精神及財產上之損失非輕，且犯後未坦承犯行
    ，顯見並無悔意，惟被告犯行為二次，取得財物非鉅等一切情狀，量處有期徒刑
    八月；另說明扣案郵政存簿儲金簿一本（帳號0000000000000號、
    戶名乙○○）、郵局提款卡一張及電話簿一本，為被告所有，已經被告自承，且
    係供犯罪所用之物，另扣案鴿網二件係在被告住處之一樓樓梯口及廚房內查獲，
    被告固辯稱係友人林銘宏所寄放，然經警方查無林銘宏該人，此業據證人即警員
    鍾明昆於原審證述屬實，是被告辯稱扣案鴿網二件係友人林銘宏所寄放，不足採
    取，扣案鴿網二件係被告所有供犯罪之用，應可認定，故扣案郵政存簿儲金簿一
    本（帳號0000000000000號、戶名乙○○）、郵局提款卡一張、電
    話簿一本、鴿網二件均應依刑法第三十八條第一項第二款規定，宣告沒收；至扣
    案賽鴿四隻及桌曆帳冊一本，尚查無證據足認係被告犯罪所得及所用之物，乃不
    予宣告沒收，並說明後述不另為無罪諭知之理由。原判決認事用法，並無不合，
    量刑亦稱妥適。被告上訴意旨猶辯稱未犯罪，為無理由，應予駁回。
四、甲訴意旨另以：被告與陳國樑及「春風」、「家政」，共同以前述犯罪方式，復
    於八十八年五、六月間及自九十年七月起至十月止，連續竊盜不特定人所有之賽
    鴿及恐嚇取財總計二十餘次，所得總額約二十餘萬元，因認被告除前述有罪之二
    次犯行外，尚涉犯共同連續竊盜及恐嚇取財犯行。
五、惟按犯罪事實，應依證據認定之，無證據不得推定其犯罪事實，且被告之自白，
    不得作為有罪判決之唯一證據，仍應調查其他必要之證據，以察其是否與事實相
    符，刑事訴訟法第一百五十四條及第一百五十六條第二項分別定有明文。經查，
    被告雖於警訊中自白其於八十八年五、六月及九十年七月至十月止間亦犯有前述
    連續竊盜及恐嚇取財犯行，惟嗣於偵查及原審審理中，均僅供承有於前述論罪科
    刑之時間內有替證人陳國樑代養賽鴿之事實，是就本案論罪科刑之犯罪時間以外
    之時間，被告是否有為前述犯行，已前後供述不一，另本案惟一之被害人即證人
    丙○○遭竊取之時間係九十年八月十五日，是除了前述論罪科刑之犯罪時間之外
    ，於上述甲訴人所指之犯罪時間內是否確有被害人遭竊取賽鴿及恐嚇財物，甲訴
    人對此並未負舉證之責，另依卷附通聯記錄及被告所有前揭郵局存簿存款明細表
    等物證，除了前揭論罪科刑之二次犯行外，亦僅能證明被告與陳國樑有通話及匯
    款之記錄，尚不能僅以此即認為係渠等取得之贓款，是被告此部分犯行於警訊中
    之自白，並無其他證據足以佐證，參諸前揭法條規定，自不得僅以被告於警訊中
    之自白即為有罪之認定，被告此部分犯罪嫌疑容有未足，惟甲訴意旨認被告此部
    分犯行與前揭被告論罪科刑部分，有連續犯之裁判上一罪關係，乃不另為無罪之
    諭知。
據上論結，應依刑事訴訟法第三百六十八條，判決如主文。
本案經檢察官彭南雄到庭執行職務。
中      華      民      國    九十一    年      六      月    十一      日
                              臺灣高等法院高雄分院刑事第二庭
                                  審判長法官  曾永宗
                                        法官  邱永貴
                                        法官  郭玫利
右正本證明與原本無異。
不得上訴。
                                  法院書記官  高惠珠
中    華    民    國      九十一      年      六      月    十二    日
附錄本判決論罪科刑法條
刑法第三百二十條第一項：
意圖為自己或第三人不法之所有，而竊取他人之動產者，為竊盜罪，處五年以下有期
徒刑、拘役或五百元以下罰金。
刑法第三百四十六條第一項：
意圖為自己或第三人不法之所有，以恐嚇使人將本人或第三人之物交付者，處六月以
上五年以下有期徒刑，得併科一千元以下罰金。
